【裁判字號】    87,訴,640
【裁判日期】    890811
【裁判案由】    偽造文書等
【裁判全文】
台灣新竹地方法院刑事判決                          八十七年度訴字第六四０號
    公  訴  人  台灣新竹地方法院檢察署檢察官
    被      告  壬○○
                戊○○
    右  一  人
    選任辯護人  許美麗
    被      告  丁○○
    選任辯護人  李晉安
右列被告等因偽造文書等案件，經檢察官提起公訴（八十七年度偵字第七二九五號）
及移送併案審理（八十八年度偵字第八七三號），本院判決如左：
        主  文
壬○○共同連續行使偽造私文書，足以生損害於公眾及他人，處有期徒刑參年。
戊○○、丁○○共同連續行使偽造私文書，足以生損害於公眾及他人，各處有期徒刑
壹年陸月，均緩刑肆年。
附表（三）所列之物均沒收。
        事  實
一、壬○○甫於民國八十七年六月間因過失致人於死案件，經台灣嘉義地方法院判處
    有期徒刑十月，緩刑四年。緣綽號「清哥」之姓名不詳成年男子為首，夥同陳嘉
    強（六十二年四月二十五日生，由台灣台中地方法院審理）及謝鎮聲（六十五年
    七月十三日生，亦由台灣台中地方法院審理）等人，於八十七年九月底共組以假
    徵男性伴遊司機而遂行騙取應徵者之自用小客車或財物之詐欺集團。壬○○於八
    十七年十月十一日（緩刑期間）、戊○○於八十七年十月十三日上午、丁○○於
    八十七年十月二十二日上午，因前往應徵而萌為自己不法所有之概括犯意，亦分
    別加入該集團。彼等犯罪手法為：由「清哥」在新竹、台南地區之中國時報、聯
    合報、中華日報之分類廣告上刊登「鴻帥俱樂部」徵求男性轎車司機小廣告，並
    以00－0000000號、00－0000000號、00－0000000
    號等電話為聯絡電話，於應徵者來電詢問時，先由「清哥」與應徵者約定相見之
    時間及地點，繼由「清哥」指派集團之特定成員前往赴約，佯稱須換駛公司之高
    級轎車、或須留車擔保或查驗、借用車輛云云，騙取應徵者所駕小客車、行車執
    照、國民身分證等證件，再由「清哥」依所騙取之證件上姓名，至新竹市○○路
    與自由路口新竹市監理站附近偽刻印章，蓋在汽（機）車過戶登記書原車主名稱
    欄上，同時偽簽署名，以偽造該汽（機）車過戶登記書，交由行騙成員持向該監
    理站辦理過戶，將該車過戶在該成員名下，並取得由該監理站所換發之車主姓名
    不實之行車執照，再持以典當，所得款項由參加行騙者各抽取一成後，交由陳嘉
    強（亦抽取一成）轉交「清哥」；若應徵者無車可供詐騙，即佯稱須提出現金或
    物品作擔保，而騙取該財物。壬○○、戊○○、丁○○加入該集團後，即分別依
    「清哥」之指派，以上述詐欺、偽造文書手法，單獨或共同於附表（一）所列時
    地參與各該犯罪行為，足以生損害於各該被害人及汽車監理機關對於車籍之管理
    。其中壬○○參與九次犯行，戊○○、丁○○各參與二次犯行。經警於八十七年
    十月二十三日下午五時許在新竹市○○路十三號賓城旅館七０二室，查獲共處該
    室等候「清哥」之壬○○、戊○○、丁○○、陳嘉強及謝鎮聲，並扣得如附表（
    二）所示物品。
二、壬○○於前述案發後經押，嗣於八十七年十二月二十四日經本院准予交保釋放
    ，詎仍不知悔改，基於同一概括犯意，又於八十八年一月九日加入以「清哥」為
    首、取名「喬蓮機構」之同類詐欺集團，並由「清哥」以換貼壬○○照片之方式
    ，變造Ｚ000000000號國民身分證，交由壬○○帶在身、冒充「郭弘
    德」以資掩飾真名，亦足以生損害於郭弘德及戶政機關對於身分證件之核發與管
    理。壬○○旋依「清哥」指派，於八十八年一月二十日下午二時四十分在新竹市
    紅藍寶石戲院前，佯裝須換駛公司所準備之朋馳轎車，騙取前往赴約應徵伴女出
    遊司機之己○○所駕Ｃ二－一０三五號小客車，繼將己○○帶至新竹市○○路蓮
    美旅社三０三號房間，於接續取得己○○之駕駛執照、身分證及行動電話機後，
    藉故離去，旋將該Ｃ二－一０三五號小客車停置新竹市省立醫院停車場四樓。嗣
    由「清哥」於翌日（八十八年一月二十一日）下午打電話要求己○○給付新台幣
    （下同）五萬元以贖回該車。經己○○討價還價後，同意付款三萬元。惟己○○
    無力給付，僅匯款二萬元至「清哥」所指定之人頭帳戶，而未能取回該車。己○○乃於八十八年一月二十五日下午七時許使用假名偽裝應徵司機，與「清哥」及
    壬○○相約在新竹市國軍新竹醫院前見面時，報警當場逮獲壬○○，並啟出該車
    及留在車內之駕駛執照、身分證件。「清哥」則逃逸。
三、案經新竹市警察局第二分局報請及被害人邱茂輝、子○○、辛○○、乙○○、甲○○、丙○○訴請臺灣新竹地方法院檢察署檢察官偵查起訴，並經該署移請併案
    審理。
        理  由
一、前開事實，迭據被告壬○○、戊○○、丁○○及共犯陳嘉強於警訊及偵審中坦承
    不諱，並經被害人丑○○、邱茂輝、子○○、辛○○、乙○○、甲○○、丙○○
    、庚○○、寅○○、己○○及證人即各當舖負責人陳財興、朱蕊娟、蔡美玉、黃
    明宏、戴明村於警訊或偵審中分別指認被告等人供證綦詳，且有附表（二）所示
    經警於八十七年十月二十三日查獲之物品扣案，及贓證物品認領保管收據一紙、
    保管書一紙、代保管書五紙、當舖登記簿與當票等典當資料、壬○○名義之行車
    執照五枚、分類廣告二份、汽（機）車過戶登記書九份、偽造之Ｚ000000
000號身分證等影本分附八十七年度偵字第七二九五號卷第六二－六七、七三
    －一０五、二０二－二一０頁及八十八年度偵字第八七三號卷第三七－三九頁可
    稽。被告等犯罪之事證明確，犯行至堪認定。
二、核被告三人所為，除均犯刑法第三百三十九條第一項詐欺罪及第二百十六條、第
    二百十條、第二百十四條之行使偽造私文書罪（盜刻印章、偽造印文、署押為偽
    造私文書之部分行為，不另論罪）、行使使公務員登載不實之文書罪外，被告壬○○尚犯刑法第二百十二條之變造身分證罪。被告三人就所犯各罪，與「清哥」
    、陳嘉強間有犯意聯絡及行為分擔，均為共同正犯；又數次所犯前三罪之時間緊
    接、手法相同，顯係基於概括犯意而犯同一之罪名，均應依連續犯論擬。被告等
    所犯上開各罪皆有方法結果之牽連關係，均應從最重之行使偽造私文書罪處斷。
    爰審酌被告三人之素行（見本院卷（一）第六－十一、一九三－一九五頁所附本
    院及臺灣高等法院被告全國前案紀錄表），其中被告壬○○於緩刑期間及經押
    保釋後猶一再犯案，與被告三人所參與之犯情及犯後態度等情狀，分別科處如主
    文所示之有期徒刑。其中被告戊○○、丁○○未曾受有期徒刑以上刑之宣告，因
    應徵司機而二度參與行騙，犯後知所悔悟，且被告戊○○正在軍中服役，被告丁○○亦已從事正當工作，本院認其二人於歷經本案偵審，當知所警惕而無再犯之
    虞，是所宣告之刑以暫不執行為適當，爰均予宣告緩刑四年，以啟自新。扣案如
    附表
    （三）所列之物，或為偽造之印章、印文、署押，或為被告壬○○所有、供犯罪
    所用之私章，爰分別依刑法第二百十九條、第三十八條第一項第二款諭知沒收。
三、至公訴意旨指被告戊○○尚參與附表（一）所列編號二－八次犯行部分，訊據被
    告戊○○矢口否認參與此部分犯行，辯稱：伊僅擔任工作二天，只參與編號一、
    九之兩次行騙等語。以其家住台南市，於八十七年十月二十三日警局初訊時即對
    所問：「你到新竹市共多久時間？」答稱：「前後時間算起來只有二天時間。」
    「我十月十三日在新竹市完成工作後，就覺得工作怪怪的不想做，就回台南家中
    ，爾後陳嘉強就天天打電話到我家擾亂，我一次又一次地回絕他，於昨日接到法
    院傳單，才又一次回到新竹。」等語（見八十七年度偵字第七二九五號卷第二二
    頁），並據被告壬○○供證戊○○確係擔任二天工作無訛（見本院卷（一）第十
    七背頁），再就共犯陳嘉強及被告壬○○所供：由「清哥」指派工作，參與行騙
    者就該次詐騙典當得款各抽一成等語（見警訊筆錄），以及並無編號二－八之被
    害人指認被告戊○○為參與行騙者等情綜合以觀，被告戊○○所辯應屬可信，是
    尚難以其參與編號一、九次之犯行，即認其亦應就編號二－八次犯行負共犯之責
    。此部分依查證所得，不能證明被告戊○○犯罪，因公訴人認與前述論罪科刑部
    分有連續犯之關係，屬裁判上一罪，本院不另為無罪之諭知，併此明。
四、另移送併案審理部分尚指被告壬○○於八十七年四月間在台中市、八十七年九月
    九日在台南市、八十七年十二月初在嘉義縣大林鎮、八十八年一月二十二日在彰
    化市，依序詐騙被害人卯○○、癸○○、陳益清、巫士銘現款或小客車（見八十
    八度偵字第八七三號偵查卷），涉嫌連續犯詐欺罪等情。質諸被告壬○○矢口否
    認此部分犯罪，而依前開犯罪事實，被告壬○○係於八十七年十月十一日始加入
    「清哥」為首之詐欺集團；又其於八十七年十月二十四日至八十七年十二月二十
    四日係因本案押中，亦有押票及台灣新竹看守所通知書在卷可考，是則指其參
    與該八十七年四月間、九月九日、及十二月初之犯行，自屬無據。矧被害人癸○○經指認被告壬○○後，亦表示不能確定為其所為（見本卷（一）第八七頁）。
    另被害人巫士銘則未指述被告壬○○為行騙歹徒（見上開偵查卷第十四－十五頁
    ）。綜上查證，此部分尚無證據足資證明被告壬○○犯罪，附予指明。
據上論斷，應依刑事訴訟法第二百九十九條第一項前段，刑法第二十八條、第五十六
條、第二百十六條、第二百十條、第二百十四條、第二百十二條、第三百三十九條第
一項、第五十五條、第二百十九條、第三十八條第一項第二款、第七十四條第一款，
判決如主文。
本件經檢察官羅雪梅到庭執行職務。
中    華    民    國       八 十 九       年     八     月    十一      日
                                          台灣新竹地方法院刑事第三庭
                                              法  官  林  錦  芳
右正本證明與原本無異。
如不服本判決，應於判決送達後十日內向本院提出上訴狀（應附繕本），上訴於
臺灣高等法院。
中    華    民    國       八 十 九       年     八     月    十一      日
                                              書記官  張  倩  影
附錄法條：
刑法第二百十六條：
行使第二百十條至第二百十五條之文書者，依偽造、變造文書或登載不實事項或使登
載不實事項之規定處斷。
刑法第二百十條：
偽造、變造私文書，足生損害於公眾或他人者，處五年以下有期徒刑。
刑法第三百十九條第一項：
意圖為自己或第三人不法之所有，以詐術使人將本人或第三人之物交付者，處五年以
下有期徒刑、拘役或科或併科一千元以下罰金。
附表（一）
┌──┬───┬─────────┬───┬──────────────┐
│    │出  面│犯              罪│      │                            │
│編號│      ├────┬────┤被害人│  犯      罪      方      法│
│    │行騙者│時    間│地    點│      │                            │
├──┼───┼────┼────┼───┼──────────────┤
│ 一 │壬○○│八十七年│新竹市經│丑○○│一、由壬○○、戊○○佯稱須換│
│    │戊○○│十月十三│國路、西│      │  駛公司高級轎車，騙取丑○○│
│    │      │日下午二│大路口愛│      │  之ＱＫ－四六一五號小客車、│
│    │      │時三十分│的美賓館│      │  行車執照及身分證。        │
│    │      │許      │        │      │二、同日由壬○○將該車過戶在│
│    │      │        │        │      │  自己名下，並即持向新竹市勝│
│    │      │        │        │      │  利路一八八號陳財興所營第一│
│    │      │        │        │      │  當舖典當，得款新台幣（下同│
│    │      │        │        │      │  ）八萬元。                │
├──┼───┼────┼────┼───┼──────────────┤
│ 二 │壬○○│八十七年│新竹市經│邱茂輝│一、由壬○○及該三男子佯稱須│
│    │及另三│十月十五│國路、西│      │  換駛公司高級轎車，騙取邱茂│
│    │名姓名│日下午四│大路口愛│      │  輝之ＦＢ－六八五八號小客車│
│    │不詳男│時許    │的美賓館│      │  、行車執照及身分證。      │
│    │子    │        │        │      │二、再由壬○○將該車過戶鄔文│
│    │      │        │        │      │  傑名下。                  │
├──┼───┼────┼────┼───┼──────────────┤
│ 三 │壬○○│八十七年│新竹市經│子○○│一、由壬○○佯稱須留車供擔保│
│    │      │十月十九│國路二段│      │  ，騙取子○○所駕其母彭張惠│
│    │      │日上午八│三一二號│      │  美之ＭＬ－五三四五號小客車│
│    │      │時許    │前      │      │  、行車執照、子○○與彭張惠│
│    │      │        │        │      │  美之身分證。              │
│    │      │        │        │      │二、同日由壬○○將該車過戶在│
│    │      │        │        │      │  自己名下，並即持向新竹市經│
│    │      │        │        │      │  國路一段五四０－一號朱蕊娟│
│    │      │        │        │      │  所營興隆當舖典當，得款二十│
│    │      │        │        │      │  十三萬元。                │
├──┼───┼────┼────┼───┼──────────────┤
│ 四 │壬○○│八十七年│新竹市中│辛○○│一、由壬○○及該男子佯稱須換│
│    │及另一│十月二十│華路台汽│      │  駛公司高級轎車及查驗車輛，│
│    │名姓名│日下午一│客運站對│      │  騙取辛○○之ＬＵ－０七０七│
│    │不詳男│時許    │面芝蘭賓│      │  號小客車、行車執照及身分證│
│    │子    │        │館前    │      │  。                        │
│    │      │        │        │      │二、同日由壬○○將該車過戶在│
│    │      │        │        │      │  自己名下，並即持向新竹市民│
│    │      │        │        │      │  生路十八號蔡美玉所營財星當│
│    │      │        │        │      │  舖典當，得款十一萬元。    │
├──┼───┼────┼────┼───┼──────────────┤
│ 五 │壬○○│八十七年│新竹市中│乙○○│一、由壬○○及該男子佯稱須換│
│    │及另一│十月二十│華路火車│      │  駛公司高級轎車及查驗車輛，│
│    │名姓名│一日中午│站前    │      │  騙取乙○○所駕其姊夫戴紹棋│
│    │不詳男│十二時許│        │      │  之ＪＧ－五八一二號小客車、│
│    │子    │        │        │      │  行車執照及乙○○之身分證。│
│    │      │        │        │      │二、同日由壬○○將該車過在自│
│    │      │        │        │      │  己名下，並即持向新竹縣竹北│
│    │      │        │        │      │  市○○路一三六號黃明宏所營│
│    │      │        │        │      │  寶安當餔典當，得款十萬元。│
├──┼───┼────┼────┼───┼──────────────┤
│ 六 │壬○○│八十七年│新竹市林│甲○○│一、由壬○○、丁○○佯稱須查│
│    │丁○○│十月二十│森路、中│      │  驗甲○○所駕ＩＮ－七九六六│
│    │      │二日上午│華路口  │      │  號朋馳小客車，騙取該車及行│
│    │      │十一時十│        │      │  車執照、甲○○身分證。    │
│    │      │分許    │        │      │二、同日由壬○○將該車過戶在│
│    │      │        │        │      │  自己名下，並即持向新竹市中│
│    │      │        │        │      │  正路四八九號戴明村所營信用│
│    │      │        │        │      │  當舖典當，得款二十萬元。  │
├──┼───┼────┼────┼───┼──────────────┤
│ 七 │丁○○│八十七年│新竹市中│丙○○│一、由丁○○、陳嘉強佯稱須換│
│    │陳嘉強│十月二十│華路台汽│      │  駛公司轎車及查驗丙○○所駕│
│    │      │二日下午│客運站對│      │  Ｌ九－八一四一號小客車，騙│
│    │      │一、二時│面芝蘭賓│      │  取該車及行車執照、丙○○身│
│    │      │許      │館前    │      │  分證。                    │
│    │      │        │        │      │二、同日由丁○○將該車過戶在│
│    │      │        │        │      │  自己名下，並即持向新竹市民│
│    │      │        │        │      │  生路十八號蔡美玉所營財星當│
│    │      │        │        │      │  舖典當十萬元，翌（二十三）│
│    │      │        │        │      │  日再請蔡美玉將該車以三十五│
│    │      │        │        │      │  萬元售予車商古增基。丁○○│
│    │      │        │        │      │  共得款三十五萬元。        │
├──┼───┼────┼────┼───┼──────────────┤
│ 八 │壬○○│八十七年│新竹市林│庚○○│由壬○○佯稱須繳保證金，騙取│
│    │      │十月二十│森路三號│      │無車之庚○○現款一萬五千元及│
│    │      │三日下午│統一超商│      │價值四千元之金戒子一枚。    │
│    │      │二時許  │前      │      │                            │
├──┼───┼────┼────┼───┼──────────────┤
│ 九 │壬○○│八十七年│新竹市林│寅○○│一、由壬○○、戊○○佯稱借用│
│    │戊○○│十月二十│森路東賓│      │  車輛五分鐘，騙取寅○○所駕│
│    │      │三日下午│旅社三０│      │  其子蔡鴻一之ＳＴ－九七一二│
│    │      │二時二十│三房間  │      │  號小客車及行車執照、身分證│
│    │      │分許    │        │      │  。                        │
│    │      │        │        │      │二、旋由壬○○將該車過戶在編│
│    │      │        │        │      │  號八被害人庚○○名下，並將│
│    │      │        │        │      │  車交予庚○○駕駛，於當日下│
│    │      │        │        │      │  午五時許在新竹市○○路、中│
│    │      │        │        │      │  正路口東門圓環被警查獲。  │
└──┴───┴────┴────┴───┴──────────────┘
附表（二）：八十七年十月二十三日經警查獲之扣案物品
一、刊登分類廣告之報紙乙份。
二、行動電話二具（號碼：00－0000000、0000－000000）。
三、壬○○印章四枚。
四、偽造之丑○○、張惠美、洪明輝、甲○○、許嘉仁印章各一枚。
五、八十七年十月二十一日統一產物保險股份有限公司強制汽車責任保險費收據及保
    險單（記載：車主壬○○、車號ＪＧ－五八一二）各一紙。
六、八十七年十月二十三日八十七年汽車燃料使用費繳款書通知及收據聯（記載：車
    主蔡鴻一、車號ＳＴ－九七一二）一紙。
七、八十七年十月二十三日台灣省公路局自行收納款項收據（記載：車主庚○○、車
    號ＳＴ－九七一二）一紙。
附表（三）：宣告沒收之物品
一、壬○○印章四枚。
二、偽造之丑○○、張惠美、洪明輝、甲○○、許嘉仁印章各一枚。
三、偽造之汽（機）車過戶登記書上丑○○、彭張惠美、辛○○、洪明輝、甲○○、
    丙○○、庚○○、蔡鴻一之印文、署押。


司法院資訊處製作；財團法人民間司法改革基金會備份。
